【裁判字號】    99,交抗,943
【裁判日期】    990329
【裁判案由】    違反道路交通管理處罰條例
【裁判全文】
臺灣高等法院交通事件裁定        99年度交抗字第943、946號
    抗  告  人
    即受處分人  甲○○
上列抗告人因違反道路交通管理處罰條例案件，不服臺灣板橋地
方法院，中華民國99年1 月22日所為裁定（98年度交聲字第3576
、3577號），提起抗告，本院裁定如下：
    主  文
抗告駁回。
    理  由
一、按交通事件之抗告程序除準用刑事訴訟法有關規定外，並準
    用道路交通案件處理辦法異議及裁定程序章之規定，道路交
    通案件處理辦法第26條定有明文。又按抗告期間，除有特別
    規定外，為5日，自送達裁定後起算，刑事訴訟法第406條前
    段亦有明文。再按處理違反道路交通管理事件，有關文書送
    達之程序，依行政程序法之規定；送達，於應受送達人之住
    居所、事務所或營業所為之；於應送達處所不獲會晤應受送
    達人時，得將文書付與有辨別事理能力之同居人、受僱人或
    應送達處所之接收郵件人員；送達不能依前二條規定為之者
    ，得將文書寄存送達地之地方自治或警察機關，並作送達通
    知書兩份，一份黏貼於應受送達人住居所、事務所、營業所
    或其就業處所門首，另一份交由鄰居轉交或置於該送達處所
    信箱或其他適當位置，以為送達；前項情形，如係以郵務人
    員為送達人者，得將文書寄存於附近之郵政機關，違反道路
    交通管理事件統一裁罰基準及處理細則第 5條、行政程序法
    第72第1項、第73條第1項及第74條第1項、第2項亦分別定有
    明文。再按民事訴訟文書之寄存送達，依民事訴訟法第 138
    條第 2項規定，自寄存之日起，經10日發生效力，此因應受
    送達人未必能即時領取訴訟文書而知悉其內容，故特設此規
    定以保障其權益。行政程序法雖無此項規定，然基於保障應
    受送達人權益之同一理由，自應類推適用上開規定。又原審
    法院認為抗告不合法律上之程式，或法律上不應准許，或其
    抗告權已經喪失者，應以裁定駁回之，但其不合法律上之程
    序可補正者，應定期間先命補正，刑事訴訟法第406 條、第
    408條第1項亦有明文。
二、原裁定意旨略以：抗告人即受處分人甲○○因違反道路交通
    管理處罰條例案件，向本院聲明異議，經本院於民國98年10
    月26日以98年度交聲字第3576、3577號裁定異議駁回，前開
    裁定書業經送達臺北縣中和市○○路534 巷12號異議人住所
    ，因未獲會晤本人，亦無受領文書之同居人、受僱人或應送
    達處所之接收郵件人員，於同年11月3 日寄存在臺北縣政府
    警察局中和第二分局員山派出所，並作成送達通知書，一份
    黏貼於應受送達人門首，一份置於受送達處所信箱，而為送
    達，有本院送達證書1 件在卷足稽，已生送達之效力。抗告
    人延至98年12月16日始提起抗告，顯已逾法定期間，其抗告
    為不合法，應予駁回等語。
三、抗告意旨略以：原審法院裁定文內記載抗告逾期，抗告人於
    98年12月15日收到板橋監理站公文後，立即申訴（按：其真
    意應為抗告），並未逾5 日時效（已附原信件），於98年11
    月3 日寄存於警察局中和第二分局員山派出所通知書及黏貼
    於應受送達人門首各乙份，均無所知，請法院查明該信件去
    處云云。
四、經查，抗告人即受處分人甲○○因違反道路交通管理處罰條
    例案件，向原法院聲明異議，經原法院於98年10月26日以98
    年度交聲字第3576、3577號裁定駁回異議後，將裁定正本交
    由郵務機關送達至抗告人之住所地即「臺北縣中和市○○路
    534巷12號」 ，因未獲會晤其本人亦無受領文書之同居人、
    受僱人或應送達處所之接收郵件人員，乃依法於同年11月3
    日將裁定正本寄存於該地警察機關即「臺北縣政府警察局中
    和第二分局員山派出所」，並作成送達通知書，一份黏貼於
    應受送達人門首，一份置於受送達處所信箱，而為送達，此
    有送達證書 1件在卷足憑（見原審卷第20頁），依行政程序
    法第74條第 1項規定，已生送達之效力。又寄存送達設計之
    目的，即在於當事人因外出工作、旅遊或其他情事而臨時不
    在應送達處所之情形，時有所見，為使相關文書送達，以儘
    速確定相關法律關係，此乃立法者就當事人權益及儘早確定
    法律關係安定所為之權衡措施，故於無法會晤應受送達人或
    有辨別事理能力之同居人或受僱人時，法律上設有寄存送達
    之制度，以資因應，是於合法寄存送達時即發生法定送達效
    力，抗告人縱辯稱無從知悉送達通知書及未收受原裁定正本
    云云，亦不影響本件已合法送達之效力，是抗告人遲至98年
    12月16日始行提起抗告，顯已逾法定期間，其抗告顯非合法
    。綜上，原裁定認抗告人已逾法定期間，而駁回抗告，核無
    不合。抗告人提起本件抗告為無理由，應予駁回。
五、據上論結，應依道路交通案件處理辦法第26條、刑事訴訟法
    第412條，裁定如主文。
中    華    民    國    99    年    3     月    29    日
                  刑事第十四庭審判長法  官  陳志洋
                                    法  官  謝靜慧
                                    法  官  梁耀鑌
以上正本證明與原本無異。
不得再抗告。
                                    書記官  莊淑茹
中    華    民    國    99    年    3     月    31    日

司法院資訊處製作；財團法人民間司法改革基金會備份。
